【裁判字號】    95,交聲,37
【裁判日期】    950428
【裁判案由】    違反道路交通管理處罰條例聲明異議
【裁判全文】
臺灣雲林地方法院交通事件裁定        95年度交聲字第37號
移送機關即
原處分機關  交通部公路總局嘉義區監理所雲林監理站
異  議  人
即受處分人  丙○○
上列異議人即受處分人因違反道路交通管理處罰條例案件，對於
交通部公路總局嘉義區監理所雲林監理站於95年3 月9 日所為之
處分（原處分案號：雲監裁字第裁72-Z00000000號），聲明異議
，本院裁定如下：
    主  文
異議駁回。
    理  由
一、原處分機關移送意旨略以：異議人丙○○於民國94年11月20
    日，駕駛車牌號碼FV-220號營業大客車，經國道公路警察局
    第3 警察隊以公警局交字第Z00000000 號舉發通知單舉發「
    同向3 車道路段擅行內側車道」違規，並指定應到案日期為
    94年12月5 日。異議人於94年11月29日，請立法委員蔡同榮
    服務處具函向舉發單位提出不服舉發之陳述，復於95年2 月
    23日，再向原處分機關提出不服舉發之陳述，經舉發機關查
    復本案有「同向3 車道路段擅行內側車道」之違規，原處分
    機關遂依道路交通管理處罰條例第9 條第1 項、第33條第1
    項、違反道路交通管理事件統一裁罰基準表之規定，於95年
    3 月9 日以雲監裁字第裁72-Z00000000號裁決書，裁罰新臺
    幣（下同）3,000 元，並記違規點數1 點，於法並無不合等
    語。
二、異議意旨略以：異議人於94年11月20日駕駛車牌號碼FV-220
    號營業大客車即日統客運客車，北上行經后里收費站161.6
    公里處，為2 線車道，當時為超車而行駛內側車道，適逢假
    日，車輛甚多，不易駛回外線道，車行至161.2 公里處，即
    成為3 線道，並無在同向3 車道路段行駛內側車道之事實，
    又異議人於95年2 月15日發現該路段已全部改為3 線車道等
    語。
三、按「汽車行駛於高速公路或設站管制之道路，而不遵管制之
    規定者，處汽車駕駛人新臺幣3,000 元以上6,000 元以下罰
    鍰。」；又「汽車行駛高速公路，其車道之使用，除因交通
    事故及道路施工依臨時或可移動標誌指示或公路警察指揮外
    ，應依設置之交通標誌、標線或號誌之規定，無設置者，應
    依下列規定︰．．．二、大型車輛應行駛於外側車道。但得
    暫時利用緊臨外側車道之車道超越前車。」；另汽車駕駛人
    有道路交通管理處罰條例第33條之情形者，除依原條款處罰
    鍰外，並記違規點數1 點。道路交通管理處罰條例第33條第
    1 項、第63條第1 項第1 款、高速公路交通管制規則第8 條
    第1項第2款分別定有明文。
四、經查：
  (一)異議人已坦承於上揭時間駕駛車牌號碼FV-220號營業大客車
    ，行經該路段之時，係因超車緣故而行駛內側車道。惟其爭
    執該一路段原係2 車道，迄至161.2 公里處，方為3 車道，
    而因車多不易變換車道，致未及駛回外車道等語置辯。
  (二)惟本院傳訊證人即國道公路警察局第3 警察隊執行本件舉發
    之警員甲○○證稱：「當時我們行駛北上過了后里收費站，
    繳完票之後，我們巡邏車發現違規人，當時車道是3 車道，
    發現違規人行駛日統大客車行駛在最內側的車道，依據高速
    公路管制規則，就是違規的行為，所以我們就攔停告發。」
    、「那時候我們就加速開車到他的右側車道，與他平行時，
    鳴笛開警示燈，由乙○○持指揮棒示意異議人靠邊停車。」
    、「當時我們巡邏車是在最外側車道，之後我們發現他違規
    的時候，大客車是行駛最內側車道，但我們往前加速的時候
    ，異議人已經從最內側車道切回中線車道。」、「我們發現
    他是利用最內側車道來超車的。」、「（問：異議人超車的
    路段是2 線道還是3 線道？）3 線道。」、「（問：當時離
    開后里收費站往北上的路段，是否有一個路段在施工？）沒
    有，完全是正常，且車流量也是正常。」、「國道一號從員
    林以北的路段，都是3 線道；且我們也有向施工單位查證過
    ，當時該路段並沒有任何施工。」、「也沒有任何障礙物」
    、「在收費站的車道，北上與南下各7 個車道，然後車道慢
    慢出去後會變成3 個車道，最外側是路肩。」等語；另證人
    即同勤務警員乙○○亦證稱：「那天我們經過后里收費站，
    就看到丙○○駕駛的那部大客車行駛最內線車道，我們就開
    到路肩請他出來到路肩受檢。」、「當時沒有施工」、「當
    時北上3 線道都很正常，沒有在施工，也沒有劃成2 線之後
    才劃成3 線。」、「高速公路管制規定是說大客車本來就應
    該行駛最外側車道，要超車的時候才能行駛中線車道。另外
    從收費站出來要進入主線道的時候都是3 線道，異議人所劃
    的是不對的。」、「之前有聽到他（指異議人）要求不要開
    ，但我們依規定還是要開，他就拒收了。」等語，均明確證
    述並無異議人所指該路段由2 車道擴展為3 車道之情。再參
    以卷附之「舉發違反道路交通管理事件通知單」之「收受通
    知聯者簽章」欄內，亦有記明「當場交付拒簽、要求免罰」
    等文字。顯然異議人之違規情節確有所據，異議人憑空否認
    ，自不足採。
  (三)按執行勤務之交通警察開單舉發違反道路交通管理處罰條例
    所列之違規行為，係公務員基於職務上之權力，依法就特定
    具體事件所為具有公法上效果之單方行政行為，具有公信原
    則，除有恣意、疏忽等情形外，執勤交通警察本於維護交通
    秩序，確保交通安全所為之舉發，自應受推定為真，不宜任
    意否定。本件並無相當證據證明開單舉發之交通警察於取締
    時，有何恣意、疏忽或其他違法、不當之情事，異議人辯其
    並無違規云云，難認可信。
五、綜上所述，異議人應有違反道路交通管理處罰條例第33條第
    1 項、高速公路交通管制規則第8 條第1 項第2 款之違規行
    為。從而，處分機關依法裁決異議人最低額罰鍰3,000 元，
    並記違規點數1 點之處分，自屬有據，並無不當，異議人之
    異議為無理由，應予駁回。
六、據上論斷，應依道路交通管理處罰條例第87條第2 項、道路
    交通案件處理辦法第19條，裁定如主文。
中    華    民    國    95    年    4     月    28    日
                  交通法庭    法  官  吳基華
以上正本證明與原本無異。
如不服本裁定，應於裁定送達後5 日內向本院提出抗告狀（須附
繕本）。
                              書記官  徐基典
中    華    民    國    95    年    4     月    28    日


司法院資訊處製作；財團法人民間司法改革基金會備份。
